【裁判字號】    98,上訴,486
【裁判日期】    980213
【裁判案由】    偽造文書等
【裁判全文】
臺灣高等法院刑事判決                 98年度上訴字第486號
  上  訴  人
  即  被  告  甲○○
上列上訴人因偽造文書等案件，不服臺灣臺北地方法院97年度訴
字第2283號，中華民國97年12月19日第一審判決（起訴案號：臺
灣臺北地方法院檢察署 97年度偵字第24446號），提起上訴，本
院判決如下：
    主  文
上訴駁回。
    理  由
一、依刑事訴訟法第350條、第361條、第362條、第367條規定，
    不服地方法院之第一審判決而上訴者，須提出上訴書狀，並
    應敘述具體理由，此為上訴必備之程式；其所提出之書狀未
    敘述上訴理由，或僅曾以言詞陳述上訴理由者，均應於上訴
    期間屆滿後二十日內補提理由書於第一審法院。第一審法院
    經形式審查，認逾期未補提上訴理由者，應定期間先命補正
    ；逾期未補正者，為上訴不合法律上之程式，應以裁定駁回
    。倘已提出上訴理由，但所提非屬具體理由者，則由第二審
    法院以上訴不合法律上之程式，判決駁回。而所謂具體理由
    ，必係依據卷內既有訴訟資料或提出新事證，指摘或表明第
    一審判決有何採證認事、用法或量刑等足以影響判決本旨之
    不當或違法，而構成應予撤銷之具體事由，始克當之；倘僅
    泛言原判決認定事實錯誤、違背法令、量刑失之過重或輕縱
    ，而未依上揭意旨指出具體事由，或形式上雖已指出具體事
    由，然該事由縱使屬實，亦不足以認為原判決有何不當或違
    法者，皆難謂係具體理由（參照最高法院97年台上字第892
    號判決意旨）。
二、查本件原判決以被告甲○○為卡債族，因無力支付卡債，聽
    聞成年友人綽號「大姊」者告知其若願意北上台北至中正紀
    念堂大孝門收錢，可以把卡債新台幣（下同）二十幾萬元都
    還清，甲○○即於民國（下同）九十七年十月三十一日北上
    至台北。而該詐騙集團成員已先於九十七年十月二十九日佯
    稱其為臺灣臺北地方法院檢察署檢察官王明璋，並以乙○○
    ○涉案經傳喚未到為由，要求乙○○○提領三百萬元以免除
    被羈押之疑慮，乙○○○誤信為真，即依對方指示到台北市
    南昌公園交付三百萬元予該詐騙集團成員。該詐騙集團成員
    食髓知味，又於同年月三十日及三十一日，以電話向乙○○
    ○佯稱需再支付一百四十萬元，始可免於牢獄之災，並與乙
    ○○○相約於九十七年十月三十一日上午在臺北市中正區中
    正紀念堂大孝門前付款，該詐騙集團成員先於不詳時、地偽
    刻臺灣臺北地方法院檢察署及林文祥印章各一枚，製作內容
    為臺灣臺北地方法院檢察署承辦人林文祥為乙○○○保管一
    百四十萬元之收據，並加蓋偽造之臺灣臺北地檢署印章及偽
    造之林文祥印章後，由該詐騙集團綽號「鐵牛」之成年成員
    ，持之前往台北市中正紀念堂前，準備向乙○○○行騙。「
    鐵牛」至前述地點與甲○○會面後，甲○○即與「鐵牛」及
    其所屬詐騙集團成員共同基於意圖為自己不法所有而詐取財
    物及行使偽造公文書之犯意聯絡，由「鐵牛」將上揭偽造之
    監管科收據、印章等交給甲○○，甲○○乃依指示前往大孝
    門與乙○○○會面，其詢問乙○○○是否認識王檢察官，乙
    ○○○回答是，甲○○即邀乙○○○至附近之丹堤咖啡館詳
    談，並將前揭偽造之監管科收據提示給乙○○○觀看而行使
    之，足以生損害於林文祥及檢察機關之信譽，而其正欲向乙
    ○○○收款之際，旋遭警當場查獲而未遂，並扣得甲○○所
    持上揭偽造之臺灣臺北地方法院檢察署印章、林文祥印章各
    一枚，暨紅色印泥一個、臺灣臺北地方法院檢察署監管科收
    據一張及台灣臺北地方法院檢察署監管科空白收據一疊等物
    等情，此據被告甲○○供承不諱在卷，並據證人即被害人乙
    ○○○指證述綦詳在卷，此外並有被害人乙○○○之存摺影
    本乙份及偽造之臺灣臺北地方法院檢察署印章、林文祥印章
    各一枚、紅色印泥一個、臺灣臺北地方法院檢察署監管科收
    據一張、台灣臺北地方法院檢察署監管科空白收據一疊等物
    扣案可資佐證，而以被告上開犯行，事證明確，所為係犯刑
    法第二百十六條、第二百十一條之行使偽造公文書罪及第三
    百三十九條第一項、第三項之詐欺取財未遂罪。又被告以一
    行使偽造之臺灣臺北地方法院檢察署監管科收據行為，同時
    觸犯行使偽造公文書罪及詐欺取財未遂罪，為一行為同時觸
    犯數罪名之想像競合犯，依刑法第五十五條之規定從一重之
    行使偽造公文書罪處斷，並審酌被告之素行，犯罪之動機，
    因積欠卡債，亟欲還款，方鋌而走險起意犯罪，而其行使偽
    造之司法機關文書，對社會秩序造成之損害非輕，犯罪情節
    難謂輕微，另考量其參與本件犯罪之程度尚輕，且被告甫出
    示該收據即為警查獲，被害人乙○○○並未因此受損，被告
    亦未因此獲利，及被告犯罪後坦承犯行，態度良好等一切情
    狀，量處有期一年，暨就扣案之偽造之臺灣臺北地方法院檢
    察署印章、林文祥印章各一枚，依刑法第二百十九條諭知沒
    收，另就扣案之紅色印泥一個、臺灣臺北地方法院檢察署監
    管科收據一張及台灣臺北地方法院檢察署監管科空白收據一
    疊，依刑法第三十八條第一項第二款諭知沒收。被告不服，
    提起本件上訴，形式上雖提出書狀敘述上訴理由，略以：判
    決太重，女朋友甫生產，經濟困頓，須其工作才有收入云云
    ，以此上訴理由，並未具體指摘原判決認事用法究有何不當
    或違法之處，僅就係屬法院依職權自由裁量之量刑輕重範圍
    為指摘，並非屬得上訴第二審之具體理由，且查原審法院就
    何以量處被告有期徒刑一年，業於判決理由敘明量刑所審酌
    之情節，並量處被告所犯之罪法定刑之最低刑度，是依上揭
    說明，本件上訴未敘述具體理由，其上訴自屬不合法律上之
    程式，應予判決駁回，並不經言詞辯論為之。
據上論詰，應依刑事訴訟法第三百六十七條前段、第三百七十二
條判決如主文。
中    華    民    國    98    年    2     月    13    日
                  刑事第十五庭  審判長法  官  吳昭瑩
                                      法  官  李釱任
                                      法  官  張傳栗
以上正本證明與原本無異。
如不服本判決，應於收受送達後10日內向本院提出上訴書狀，其
未敘述上訴之理由者並得於提起上訴後10日內向本院補提理由書
（均須按他造當事人之人數附繕本）「切勿逕送上級法院」。
                                      書記官  李佩真
中    華    民    國    98    年    2     月    16    日


司法院資訊處製作；財團法人民間司法改革基金會備份。
